臺灣臺中地方法院交通事件裁定　96年度交聲字第848號
原處分機關　交通部公路總局臺中區監理所
異議人即
受處分人　　甲○○
上列受處分人因違反道路交通管理處罰條例案件，對於交通部公
路總局臺中區監理所民國九十六年七月二十日所為之處分（中監
違字第裁六○─Ｊ五Ａ一○一六九八號裁決書），聲明異議，本
院裁定如下：
    主    文
異議駁回。
    理    由
一、原處分機關略以：本案係南投縣政府警察局於民國（下同）
    九十五年十二月十九日凌晨○時五十一分在臺十四乙線五‧
    五公里處查獲Ｒ九－六四○二號車有「行車限速七十公里，
    經測時速九十七公里，超速二十七公里（二十公里以上四十
    公里以下）」違規，遂以投警交字第Ｊ五Ａ一○一六九八號
    舉發違反道路交通管理事件通知單逕行舉發。該違規通知單
    因「遷移不明」而遭退回，南投縣政府警察局於九十六年二
    月一日辦理公示送達在案。異議人未依指定應到案日期前到
    案，遲於九十六年五月十日向本所提出申訴，然該異議人於
    九十六年五月十五日繳納第二階段罰鍰後仍不服，本所遂於
    九十六年七月二十日以中監違字第裁六○─Ｊ五Ａ一○一六
    九八號裁決書裁處罰鍰新臺幣（下同）二千元整，並依道路
    交通管理處罰條例第六十三條記違規點數一點；本案罰鍰已
    繳納結案。異議人不服本所裁決，於九十六年七月二十日具
    狀聲明異議等語。
二、本件異議人即受處分人（下稱異議人）則以：因夫妻分居，
    目前無法處理戶籍遷移，故違規罰單寄本人戶籍地則無法收
    受，夫家既不會告知，本人亦不知情，直至本人驗車時，才
    知道有逾期罰單未處理，因而遭處滯納金，甚為不公。本人
    也曾在二年前左右向臺中縣監理所申請變更地址，無奈警察
    單位以戶籍地送達，故本人無法收受而延誤繳款期限，爰聲
    明異議云云。
三、查受處分人甲○○於上揭時間，駕駛車號Ｒ九－六四○二號
    自用小客（貨）車，在臺十四乙線五‧五公里處，有行車限
    速七十公里，經測時速九十七公里，超速二十七公里（二十
    公里以上四十公里以下）之違規行為，而遭警舉發之事實，
    有投警交字第Ｊ五Ａ一○一六九八號舉發違反道路交通管理
    事件通知單一紙、採證相片一張及交通部公路總局臺中區監
    理所九十六年七月二十日中監違字第裁六○─Ｊ五Ａ一○一
    六九八號裁決書一紙附卷可參，且為異議人所不爭執，自堪
    信為真實。
四、按汽車駕駛人，行車速度，超過規定之最高時速，或低於規
    定之最低時速，處一千二百元以上二千四百元以下罰鍰，汽
    車駕駛人有道路交通管理處罰條例第四十條第一項情形者，
    除依原條款處罰鍰外，並記違規點數一點，道路交通管理處
    罰條例第四十條第一項、第六十三條第一項第一款分別定有
    明文。
五、次按處理違反道路交通管理事件，有關文書送達之程序，依
    行政程序法之規定，而送達應向受送達人之住居所、事務所
    或營業所為之，又對於當事人之送達，應為送達之處所不明
    者，行政機關得依申請准為公示送達，如無人為公示送達之
    申請者，行政機關為避免行政程序遲延，認有必要時，得依
    職權命為公示送達，違反道路交通管理事件統一裁罰基準及
    處理細則第五條及行政程序法第七十二條第一項前段、第七
    十八條第一項第一款、第二項亦分別定有明文。再汽車所有
    人名稱、地址等如有變更，均應向公路監理機關辦理登記；
    各項異動，如不依規定申報登記者，處汽車所有人九百元以
    上一千八百元以下罰鍰，亦為道路交通安全規則第二十三條
    第一項、道路交通管理處罰條例第十六條第一項第一款所明
    定。足見汽車所有人之地址如有變更，該所有人有向公路監
    理機關辦理登記之義務，如汽車所有人違反此項義務，不僅
    應裁處汽車所有人罰鍰，且原處分機關若依照原登記住址為
    送達，仍應視為合法送達。又戶籍法第二十三條：「戶籍登
    記事項有變更時，應為變更之登記。」亦規定人民有戶籍變
    更登記之義務甚明。
六、經查，原舉發單位所寄地址係本件異議人甲○○之戶籍地址
    ，即臺中縣大里鄉○○里○○路○段二一八巷八號無誤，後
    因「遷移不明」無法送達而退件，此有該原舉發單位舉發通
    知單之郵退信封影本一紙在卷可稽，原舉發單位乃於九十六
    年二月一日以投警交字第○九六○○○四三○六二號公告辦
    理公示送達，此亦有該公告函文及應受送達人清冊影本各一
    份在卷可憑，足徵本件「舉發違反道路交通管理事件通知單
    」已由原舉發單位為合法之公示送達。異議人因私人事由住
    所變更，未住於戶籍地，雖稱曾向臺中縣監理所申請變更地
    址云云，惟異議人未曾提出任何證據足認其曾向臺中縣監理
    所申請變更地址之證據，難以採信。是以異議人未住於戶籍
    地，卻未向戶籍主管機關為變更之登記，核屬異議人自己之
    過失，原舉發單位無從得知異議人之新址，按原地址為公示
    送達，應屬合法之送達。
七、綜上所述，本件逕行舉發違反道路交通管理事件通知單，其
    送達程序於法尚無不合，已生送達之效力；異議人未住於戶
    籍地，卻未向戶籍主管機關為變更之登記，原舉發單位無從
    得知異議人之新址，按原地址為寄存送達，異議人因而未於
    應到案日期前到案，核屬異議人自己之過失，其指摘原處分
    不當，尚屬無據。從而，原處分機關據以援引上開規定，裁
    處異議人罰鍰二千元，並記違規點數一點，逾期則依法移送
    強制執行，核無並無不當，本件異議為無理由，應予駁回。
八、據上論斷，應依道路交通管理處罰條例第八十七條第二項，
    裁定如主文。
中　　華　　民　　國　　96　　年　　9 　　月　　5 　　日
                            交通法庭  法　官　林念祖
以上正本證明與原本無異。
如不服本裁定應於送達後五日內向本院提出抗告狀。
                                      書記官  王麗雯
中　　華　　民　　國　　96　　年　　9 　　月　　5 　　日
